---
title: "Report Trimestrale Portafoglio Polizze Auto"
subtitle: "`r paste0('Q', params$trimestre, ' ', params$anno, ' - Analisi Performance e Sinistralità')`"
author: "Direzione Tecnica Assicurazioni"
date: "`r format(Sys.Date(), '%d %B %Y')`"
output: 
  word_document:
    toc: true
    toc_depth: 2
    fig_caption: true
    fig_width: 7
    fig_height: 5
params:
  trimestre: 3
  anno: 2024
  threshold_loss_ratio: 65
  threshold_frequenza: 10
  portafoglio_size: 15000
---

```{r setup, include=FALSE}
knitr::opts_chunk$set(echo = FALSE, warning = FALSE, message = FALSE)
library(ggplot2)
library(dplyr)
library(knitr)
library(formattable)
library(reshape2)

# Funzione per generare dati realistici basati sui parametri
genera_dati_trimestre <- function(trimestre, anno, size_portafoglio) {
  set.seed(trimestre * anno)  # Per riproducibilità
  
  # Stagionalità per trimestre
  stagionalita <- switch(trimestre,
    "1" = c(0.95, 1.00, 1.05),  # Q1: crescita graduale
    "2" = c(1.05, 0.98, 1.02),  # Q2: calo estivo
    "3" = c(0.98, 0.92, 1.10),  # Q3: calo agosto, ripresa settembre
    "4" = c(1.08, 1.12, 0.95)   # Q4: picco natalizio, calo dicembre
  )
  
  mesi <- switch(trimestre,
    "1" = c("Gennaio", "Febbraio", "Marzo"),
    "2" = c("Aprile", "Maggio", "Giugno"), 
    "3" = c("Luglio", "Agosto", "Settembre"),
    "4" = c("Ottobre", "Novembre", "Dicembre")
  )
  
  # Premio base con trend annuale
  premio_base <- 280000 + (anno - 2024) * 15000
  
  data.frame(
    mese = mesi,
    premi_raccolti = round(premio_base * stagionalita * runif(3, 0.95, 1.05)),
    sinistri_pagati = round(premio_base * stagionalita * runif(3, 0.60, 0.75)),
    n_polizze = round(size_portafoglio * runif(3, 0.98, 1.02)),
    n_sinistri = round(size_portafoglio * runif(3, 0.07, 0.09)),
    stringsAsFactors = FALSE
  )
}

# Generazione dati basata sui parametri
dati_correnti <- genera_dati_trimestre(params$trimestre, params$anno, params$portafoglio_size)

# Dati per fasce d'età (variabili per trimestre)
set.seed(params$trimestre * params$anno + 100)
dati_eta <- data.frame(
  fascia_eta = c("18-25", "26-35", "36-50", "51-65", "65+"),
  n_polizze = round(c(0.08, 0.25, 0.35, 0.23, 0.09) * params$portafoglio_size * runif(5, 0.9, 1.1)),
  sinistri = round(c(120, 280, 350, 180, 90) * runif(5, 0.8, 1.2)),
  premio_medio = round(c(850, 720, 650, 580, 520) * runif(5, 0.95, 1.05)),
  stringsAsFactors = FALSE
)

# Dati geografici (variabili)
set.seed(params$trimestre * params$anno + 200)
dati_geografici <- data.frame(
  regione = c("Nord", "Centro", "Sud"),
  n_polizze = round(c(0.45, 0.28, 0.27) * params$portafoglio_size * runif(3, 0.9, 1.1)),
  sinistri = round(c(380, 250, 290) * runif(3, 0.85, 1.15)),
  premio_medio = round(c(680, 720, 590) * runif(3, 0.95, 1.05)),
  stringsAsFactors = FALSE
)

# Calcoli KPI dinamici
totale_premi_correnti <- sum(dati_correnti$premi_raccolti)
totale_sinistri_correnti <- sum(dati_correnti$sinistri_pagati)
loss_ratio_corrente <- round((totale_sinistri_correnti / totale_premi_correnti) * 100, 1)
frequenza_corrente <- round((sum(dati_correnti$n_sinistri) / mean(dati_correnti$n_polizze)) * 100, 1)
costo_medio_corrente <- round(totale_sinistri_correnti / sum(dati_correnti$n_sinistri), 0)

# Dati trimestre precedente per confronto
trimestre_prec <- ifelse(params$trimestre == 1, 4, params$trimestre - 1)
anno_prec <- ifelse(params$trimestre == 1, params$anno - 1, params$anno)
dati_precedenti <- genera_dati_trimestre(trimestre_prec, anno_prec, params$portafoglio_size)

totale_premi_prec <- sum(dati_precedenti$premi_raccolti)
totale_sinistri_prec <- sum(dati_precedenti$sinistri_pagati)
loss_ratio_prec <- round((totale_sinistri_prec / totale_premi_prec) * 100, 1)
frequenza_prec <- round((sum(dati_precedenti$n_sinistri) / mean(dati_precedenti$n_polizze)) * 100, 1)

# Funzioni per alert condizionali
alert_loss_ratio <- ifelse(loss_ratio_corrente > params$threshold_loss_ratio, 
                          "⚠️ ALERT", "✅ OK")
alert_frequenza <- ifelse(frequenza_corrente > params$threshold_frequenza, 
                         "⚠️ ALERT", "✅ OK")

# Nomi dinamici per trimestri
nome_trimestre_corrente <- paste0("Q", params$trimestre, " ", params$anno)
nome_trimestre_precedente <- paste0("Q", trimestre_prec, " ", anno_prec)
```

# Executive Summary

Il portafoglio polizze auto ha chiuso il `r nome_trimestre_corrente` con **€`r format(totale_premi_correnti, big.mark = ".", decimal.mark = ",")`** di premi raccolti e **€`r format(totale_sinistri_correnti, big.mark = ".", decimal.mark = ",")`** di sinistri pagati, registrando un **loss ratio del `r loss_ratio_corrente`%**. 

**Indicatori chiave `r nome_trimestre_corrente`:**
- **Premi raccolti**: €`r format(totale_premi_correnti, big.mark = ".", decimal.mark = ",")` (`r ifelse(totale_premi_correnti > totale_premi_prec, paste0("+", round(((totale_premi_correnti/totale_premi_prec)-1)*100,1), "%"), paste0(round(((totale_premi_correnti/totale_premi_prec)-1)*100,1), "%"))` vs `r nome_trimestre_precedente`)
- **Loss Ratio**: `r loss_ratio_corrente`% (`r ifelse(loss_ratio_corrente > loss_ratio_prec, paste0("+", loss_ratio_corrente - loss_ratio_prec), loss_ratio_corrente - loss_ratio_prec)` punti vs `r nome_trimestre_precedente`) `r alert_loss_ratio`
- **Frequenza sinistri**: `r frequenza_corrente`% (`r ifelse(frequenza_corrente > frequenza_prec, paste0("+", round(frequenza_corrente - frequenza_prec, 1)), round(frequenza_corrente - frequenza_prec, 1))` punti vs `r nome_trimestre_precedente`) `r alert_frequenza`
- **Costo medio sinistro**: €`r format(costo_medio_corrente, big.mark = ".", decimal.mark = ",")`
- **Numero polizze attive**: `r format(round(mean(dati_correnti$n_polizze)), big.mark = ".", decimal.mark = ",")`

```{r alert-condizionale, results='asis'}
if(loss_ratio_corrente > params$threshold_loss_ratio) {
  cat("**🚨 ALERT LOSS RATIO**: Il loss ratio ha superato la soglia target del", params$threshold_loss_ratio, "%. Raccomandato intervento immediato.\n\n")
}

if(frequenza_corrente > params$threshold_frequenza) {
  cat("**🚨 ALERT FREQUENZA**: La frequenza sinistri ha superato la soglia del", params$threshold_frequenza, "%. Monitoraggio intensivo richiesto.\n\n")
}
```

# Analisi della Performance Mensile

```{r grafico-trend-mensile, fig.cap=paste("Andamento Mensile Premi e Sinistri", nome_trimestre_corrente)}
dati_long <- reshape2::melt(dati_correnti[,c("mese", "premi_raccolti", "sinistri_pagati")], 
                           id.vars = "mese")

ggplot(dati_long, aes(x = factor(mese, levels = dati_correnti$mese), 
                      y = value, 
                      fill = variable)) +
  geom_bar(stat = "identity", position = "dodge", alpha = 0.8) +
  scale_fill_manual(values = c("#2E86AB", "#A43820"), 
                    labels = c("Premi Raccolti", "Sinistri Pagati")) +
  scale_y_continuous(labels = function(x) paste0("€", format(x/1000, big.mark = ".", decimal.mark = ","), "K")) +
  labs(title = paste("Trend Mensile Premi vs Sinistri -", nome_trimestre_corrente),
       x = "Mese", 
       y = "Importo (€K)",
       fill = "Tipologia") +
  theme_minimal() +
  theme(legend.position = "bottom")
```

```{r tabella-mensile}
tab_mensile <- dati_correnti %>%
  mutate(
    loss_ratio = round((sinistri_pagati / premi_raccolti) * 100, 1),
    frequenza = round((n_sinistri / n_polizze) * 100, 1),
    costo_medio = round(sinistri_pagati / n_sinistri, 0),
    # Evidenziazione condizionale
    alert_lr = ifelse(loss_ratio > params$threshold_loss_ratio, " ⚠️", ""),
    alert_freq = ifelse(frequenza > params$threshold_frequenza, " ⚠️", "")
  ) %>%
  select(
    Mese = mese,
    `Premi (€)` = premi_raccolti,
    `Sinistri (€)` = sinistri_pagati,
    `N° Polizze` = n_polizze,
    `N° Sinistri` = n_sinistri,
    `Loss Ratio (%)` = loss_ratio,
    `Alert LR` = alert_lr,
    `Frequenza (%)` = frequenza,
    `Alert Freq` = alert_freq,
    `Costo Medio (€)` = costo_medio
  )

kable(tab_mensile, 
      caption = paste("Dettaglio Performance Mensile", nome_trimestre_corrente),
      format.args = list(big.mark = ".", decimal.mark = ","),
      align = c("l", rep("r", 9)))
```

# Analisi per Fascia d'Età

```{r grafico-eta, fig.cap="Distribuzione Loss Ratio per Fascia d'Età"}
dati_eta_analisi <- dati_eta %>%
  mutate(
    frequenza = round((sinistri / n_polizze) * 100, 1),
    premi_totali = n_polizze * premio_medio,
    sinistri_totali = sinistri * costo_medio_corrente,
    loss_ratio = round((sinistri_totali / premi_totali) * 100, 1)
  )

ggplot(dati_eta_analisi, aes(x = fascia_eta, y = loss_ratio, fill = fascia_eta)) +
  geom_col(alpha = 0.8, show.legend = FALSE) +
  geom_hline(yintercept = params$threshold_loss_ratio, color = "red", linetype = "dashed", size = 1) +
  geom_text(aes(label = paste0(loss_ratio, "%")), vjust = -0.5, fontface = "bold") +
  scale_fill_brewer(type = "qual", palette = "Set2") +
  labs(title = "Loss Ratio per Fascia d'Età",
       subtitle = paste("Linea rossa: target", params$threshold_loss_ratio, "%"),
       x = "Fascia d'Età", 
       y = "Loss Ratio (%)") +
  theme_minimal() +
  ylim(0, max(dati_eta_analisi$loss_ratio) * 1.1)
```

```{r analisi-eta-critica, results='asis'}
fasce_critiche <- dati_eta_analisi %>%
  filter(loss_ratio > params$threshold_loss_ratio) %>%
  arrange(desc(loss_ratio))

if(nrow(fasce_critiche) > 0) {
  cat("**Criticità identificate:**\n")
  for(i in 1:nrow(fasce_critiche)) {
    cat("- Fascia", fasce_critiche$fascia_eta[i], ": loss ratio", fasce_critiche$loss_ratio[i], 
        "% (", fasce_critiche$loss_ratio[i] - params$threshold_loss_ratio, "+ punti sopra target)\n")
  }
  cat("\n")
}
```

# Analisi Geografica

```{r grafico-geografico, fig.cap="Performance per Area Geografica"}
dati_geo_analisi <- dati_geografici %>%
  mutate(
    frequenza = round((sinistri / n_polizze) * 100, 1),
    premi_totali = n_polizze * premio_medio,
    sinistri_totali = sinistri * costo_medio_corrente,
    loss_ratio = round((sinistri_totali / premi_totali) * 100, 1)
  )

ggplot(dati_geo_analisi, aes(x = reorder(regione, -loss_ratio), y = loss_ratio, fill = regione)) +
  geom_col(alpha = 0.8, show.legend = FALSE) +
  geom_hline(yintercept = params$threshold_loss_ratio, color = "red", linetype = "dashed", size = 1) +
  geom_text(aes(label = paste0(loss_ratio, "%")), vjust = -0.5, fontface = "bold") +
  scale_fill_manual(values = c("#E69F00", "#56B4E9", "#009E73")) +
  labs(title = "Loss Ratio per Area Geografica",
       subtitle = paste("Linea rossa: target", params$threshold_loss_ratio, "%"),
       x = "Regione", 
       y = "Loss Ratio (%)") +
  theme_minimal()
```

# Confronto con Trimestre Precedente

```{r confronto-trimestrale}
var_premi <- round(((totale_premi_correnti / totale_premi_prec) - 1) * 100, 1)
var_sinistri <- round(((totale_sinistri_correnti / totale_sinistri_prec) - 1) * 100, 1)
var_loss_ratio <- loss_ratio_corrente - loss_ratio_prec
var_frequenza <- round(frequenza_corrente - frequenza_prec, 1)

confronto <- data.frame(
  Indicatore = c("Premi Raccolti (€M)", "Sinistri Pagati (€M)", "Loss Ratio (%)", 
                 "Frequenza (%)", "Costo Medio (€)"),
  Precedente = c(format(totale_premi_prec/1000000, digits = 2), 
                 format(totale_sinistri_prec/1000000, digits = 2), 
                 loss_ratio_prec, frequenza_prec, 
                 round(totale_sinistri_prec / sum(dati_precedenti$n_sinistri), 0)),
  Corrente = c(format(totale_premi_correnti/1000000, digits = 2),
               format(totale_sinistri_correnti/1000000, digits = 2),
               loss_ratio_corrente, frequenza_corrente, costo_medio_corrente),
  Variazione = c(paste0(ifelse(var_premi > 0, "+", ""), var_premi, "%"),
                 paste0(ifelse(var_sinistri > 0, "+", ""), var_sinistri, "%"),
                 paste0(ifelse(var_loss_ratio > 0, "+", ""), var_loss_ratio, "pp"),
                 paste0(ifelse(var_frequenza > 0, "+", ""), var_frequenza, "pp"),
                 paste0(ifelse(costo_medio_corrente > (totale_sinistri_prec / sum(dati_precedenti$n_sinistri)), "+€", "-€"), 
                        abs(costo_medio_corrente - round(totale_sinistri_prec / sum(dati_precedenti$n_sinistri), 0)))),
  stringsAsFactors = FALSE
)

colnames(confronto) <- c("Indicatore", nome_trimestre_precedente, nome_trimestre_corrente, "Variazione")

kable(confronto, 
      caption = paste("Confronto Performance", nome_trimestre_precedente, "vs", nome_trimestre_corrente),
      align = c("l", "r", "r", "r"))
```

# Proiezioni Trimestre Successivo

```{r proiezioni}
prossimo_trim <- ifelse(params$trimestre == 4, 1, params$trimestre + 1)
prossimo_anno <- ifelse(params$trimestre == 4, params$anno + 1, params$anno)
nome_prossimo <- paste0("Q", prossimo_trim, " ", prossimo_anno)

# Proiezione basata su trend
crescita_stimata <- ifelse(var_premi > 0, min(var_premi, 8), max(var_premi, -5))
premi_stimati <- round(totale_premi_correnti * (1 + crescita_stimata/100))
target_loss_ratio <- max(params$threshold_loss_ratio, loss_ratio_corrente - 2)  # Miglioramento graduale
sinistri_stimati <- round(premi_stimati * target_loss_ratio / 100)
```

Basandosi sui trend `r nome_trimestre_corrente`, si prevede per `r nome_prossimo`:
- **Premi stimati**: €`r format(premi_stimati, big.mark = ".", decimal.mark = ",")` (`r ifelse(crescita_stimata > 0, paste0("+", crescita_stimata), crescita_stimata)`% vs `r nome_trimestre_corrente`)
- **Loss ratio target**: `r target_loss_ratio`% (`r ifelse(target_loss_ratio < loss_ratio_corrente, "miglioramento", "mantenimento")` per azioni correttive)
- **Sinistri stimati**: €`r format(sinistri_stimati, big.mark = ".", decimal.mark = ",")`

**Raccomandazioni strategiche personalizzate:**

```{r raccomandazioni, results='asis'}
if(loss_ratio_corrente > params$threshold_loss_ratio + 5) {
  cat("1. **INTERVENTO URGENTE**: Loss ratio critico - revisione prezzi immediata\n")
} else if(loss_ratio_corrente > params$threshold_loss_ratio) {
  cat("1. **Revisione Pricing**: Incremento tariffe selettivo per fasce critiche\n")
} else {
  cat("1. **Mantenimento**: Performance in linea - monitoraggio preventivo\n")
}

if(any(dati_geo_analisi$loss_ratio > params$threshold_loss_ratio + 3)) {
  regioni_critiche <- dati_geo_analisi$regione[dati_geo_analisi$loss_ratio > params$threshold_loss_ratio + 3]
  cat("2. **Focus Geografico**: Analisi approfondita", paste(regioni_critiche, collapse = ", "), "\n")
} else {
  cat("2. **Equilibrio Geografico**: Performance bilanciata per aree\n")
}

if(frequenza_corrente > params$threshold_frequenza) {
  cat("3. **Prevenzione**: Programma sicurezza stradale urgente\n")
} else {
  cat("3. **Prevenzione**: Mantenimento programmi sicurezza attuali\n")
}

cat("4. **Monitoraggio**: KPI", ifelse(loss_ratio_corrente > params$threshold_loss_ratio, "settimanali", "mensili"), "per early warning\n")
```

---

*Report parametrico generato il `r format(Sys.Date(), "%d/%m/%Y")` per `r nome_trimestre_corrente`*  
*Parametri: Loss Ratio Target = `r params$threshold_loss_ratio`%, Frequenza Target = `r params$threshold_frequenza`%*  
*Prossimo aggiornamento: `r nome_prossimo`*